【裁判字號】    91,自,190
【裁判日期】    920324
【裁判案由】    恐嚇
【裁判全文】
臺灣高雄地方法院刑事判決                          九十一年度自字第一九號
    自  訴  人  乙○○
    即反訴被告
    被      告  甲○○
    即 反訴 人
右列被告等因恐嚇等案件，經自訴人提起自訴及反訴人提起誣告反訴，本院判決如左
：
    主  文
甲○○、乙○○均無罪。
    理  由
壹、自訴部分：
一、自訴意指略以：因被告甲○○前涉犯誣告案件，經臺灣高雄地方法院以九十年度
    自字第一九二號判處有期徒刑三月在案，因而對自訴人乙○○心生不滿，涉嫌於
    九十年十二月間，連續郵寄數份內裝有冥紙之信件予自訴人，恐嚇詛咒自訴人，
    使自訴人心生畏懼，因認被告涉犯刑法第三百零五條之恐嚇危害安全罪及妨害名
    譽罪嫌。
二、按犯罪事實，應依證據認定之，無證據不得推定其犯罪事實。又不能證明犯罪者
    ，應諭知無罪之判決，刑事訴訟法第一百五十四條、第三百零一條第一項分別定
    有明文。次按刑事訴訟法上所謂認定犯罪事實之證據，係指足以認定被告確有犯
    罪行為之積極證據而言，該項證據自須適合於被告犯罪事實之認定，始得採為斷
    罪資料。如未能發現相當證據，或證據不足以證明，自不能以推測或擬制之方法
    ，以為裁判之基礎。又犯罪事實所憑之證據，雖不以直接證據為限，間接證據亦
    包括在內；然而無論直接或間接證據，其為訴訟上之證明，須於通常一般之人均
    不致有所懷疑，而得確信其為真實之程度者，始得據為有罪之認定，倘其證明尚
    未達此一程度，而有合理之懷疑存在時，事實審法院復已就其心證上理由予以闡
    述，敘明其如何無從為有罪之確信，尚不得任意指為違法。分別有最高法院二十
    九年上字第三一○五號、四十年臺上字第八六號、七十六年臺上字第四九八六號
    判例可資參照。本件自訴人乙○○自訴被告甲○○涉有恐嚇、妨害名譽罪嫌，係
    以自訴人乙○○前自訴被告甲○○誣告案件，業經本院以九十年度自字第一九二
    號判處有期徒刑三月在案，有上刑事判決書一份，及自訴人於前案判決後所收受
    內裝有冥紙、衛生紙之信件三封為其論據。
三、訊據被告甲○○堅決否認有恐嚇之犯行，辯稱：信件非不是我寄的，我與自訴人
    的糾紛都是向法院提起訴訟，由法院郵寄予自訴人等語。經查，上開內裝有冥紙
    、衛生紙之信件之寄送，均未有人親身見聞係何人所為，而依前揭信件觀之，其
    信封上僅載有「乙○○收」、「高雄郵政61之20號」等字樣，並無其他字樣及來
    源出處或寄信人之署名，且經本院依職權向台灣南區郵證管理局函查上開信件之
    郵寄區域及寄件人資料結果，因其中二件係由寄件人自行以「印刷品」郵資貼妥
    郵票投入高雄市轄區（小港、旗津兩區除外）內信筒，該局郵件中心派員收攬經
    處理後按址投遞收件人信箱，餘件未貼郵票，以欠資郵件處理，故均無法查明寄
    件人相關資料等情，有台灣南區郵證管理局九十一年十月九日支九一字第三七二
    ○○三○二○號函在卷可參，再經本院將上開信件三封、被告甲○○提出之反訴
    狀原本及當庭書寫之「乙○○收」、「高雄郵政61之20號」之收件人資料送請法
    務部調查局鑑定筆跡之結果，亦認為恐嚇信函之信封上字跡與被告之反訴狀上字
    跡不符，而被告反訴狀上字跡與其當庭書寫之字跡相符，此有法務部調查局九十
    二年一月二十日調科貳字第○九一○○八九六七九○號函在卷可憑，是依上開信
    封之記載及鑑定結果觀之，並無法認定上開恐嚇、妨害名譽犯行係何人所為，自
    不足為被告甲○○涉有恐嚇、妨害名譽犯嫌之認定。復參以本院將上開未拆封之
    信件三封及被告甲○○之指紋登記卡送請內政部刑事警察局鑑驗，因未在信封內
    之冥紙、衛生紙發現指紋，而無法比對等情，有該局九十一年九月十一日刑鑑字
    第○九一○二三一三七五號函存卷可佐，實難認被告甲○○有郵寄上開信件予自
    訴人乙○○。是綜上所述，自訴人既未親身見聞被告有何恐嚇、妨害名譽之犯行
    ，且依上開信件觀之，復無法得知或推論上開恐嚇、妨害名譽犯行確係被告所為
    ，是本件自難僅憑上開信件，遽認被告有恐嚇或妨害名譽之犯嫌。此外，本院復
    查無其他積極證據足證被告甲○○有何恐嚇犯行，既不能證明被告犯罪，依法應
    為無罪之諭知。
四、雖自訴人聲請將上開信件再送請內政部刑事警察局以鑑定筆跡是否與被告之筆跡
    相符及送請被告測謊。惟查本院前將上開信件三封送請內政部刑事警察局比對筆
    跡之結果，因該局認上開信封上之字跡有做作之虞，難以認定，有上開函文在卷
    可憑，經自訴人請求再送請鑑定後，本院將上開信函三件送請法務部調查局鑑驗
    之結果，已認定與被告之筆跡不相符，已如前述，是本院認無再非請刑事警察局
    鑑定之必要。又被告已於本院調查中陳明不願接受測謊，而刑事訴訟法亦未賦予
    法院得命被告接受測謊之規定，故本院實無從強制被告接受測謊，自訴人之請求
    礙難照准，附此敘明。
貳、反訴部分：
一、反訴意旨略以：反訴被告即自訴人乙○○明知反訴人甲○○未郵寄裝有冥紙之信
    件予反訴被告乙○○，竟對反訴人提起恐嚇自訴，涉犯刑法第一百六十九條誣告
    罪嫌。
二、按犯罪事實應依證據認定之，無證據不得推定其犯罪事實，刑事訴訟法第一百五
    十四條定有明文。又按誣告罪之成立，以告訴人所訴被訴人之事實必須完全出於
    虛構為要件，若有出於誤會或懷疑有此事實而為申告，以致不能證明其所訴之事
    實為真實，縱被訴人不負刑責，而告訴人本缺乏誣告之故意，亦難成立誣告罪名
    ；又誣告罪之成立，以意圖他人受刑事處分虛構事實而向該管公務員申告為其要
    件，故其所訴事實，雖不能證明係屬實在，而在積極方面尚無證據證明其確係故
    意虛構者，仍不能遽以誣告罪論處，有最高法院四十四年度台上字第八九二號判
    例、四十六年度台上字第九二七號判決可資參照。反訴人甲○○認反訴被告乙○
    ○涉犯誣告罪嫌，無非係以自訴人對於反訴人自訴之誣告案件，業經臺灣高等法
    院以九十一年度上訴字第號判處無罪在案，有上開刑事判決一份在卷可憑，反訴
    人並未心生不滿，自無須郵件信件恐嚇自訴人等為其論罪之依據。
三、訊據反訴被告乙○○堅決否認有何誣告犯行，辯稱：反訴人因誣告案件被貴院判
    處有期徒刑三月後，我就陸續接到裝有冥紙之信件，我懷疑是反訴人心生不滿恐
    嚇我，並不是憑空捏造等語。經查，反訴被告乙○○確曾於九十年十二月後陸續
    接獲裝有冥紙、衛生紙之信件等情，有反訴被告乙○○提出之郵戳九十年十二月
    十日且內裝有冥紙、衛生紙信函三件在卷可稽，足見反訴被告確有收受上開信件
    ，至為顯明；而反訴被告曾於九十年間對反訴人提起誣告自訴，並經本院於九十
    年十一月十五日以九十年度自字第一九二號判處有期徒刑三月在案，有上開刑事
    判決書一份在卷可資佐證，顯見反訴被告辯稱懷疑反訴人因此生心不滿一節，亦
    堪採信，是反訴被告乙○○既確曾遭人郵寄冥紙恐嚇，並懷疑係素有嫌隙之反訴
    人所為，而向本院提起恐嚇等自訴以請求調查，即非全然無據，自難謂係憑空捏
    造而有誣告犯行。復參以反訴被告因收受上開恐嚇之信函，生命、身體已遭受莫
    明之危險，故而提起恐嚇等之自訴，核其目的亦無非在求公權力之介入及保護，
    查明事實之真相，不足認有何誣告之舉。綜上，反訴被告乙○○對反訴人甲○○
    提起本件自訴恐嚇等案件，在當時雙方涉訟而素有嫌隙之情況下，乙○○當下有
    此誤認及懷疑，要求查明真相，乃屬事理之常，而其申告之內容並非完全出於虛
    構，故依前揭判例說明，核反訴被告乙○○所為，尚與刑法誣告罪之構成要件不
    符。此外，本院復查無其他積極證據足資證明反訴被告確有誣告之犯意，反訴人
    既不能證明反訴被告犯誣告罪，爰為反訴被告乙○○無罪判決之諭知。
據上論斷，應依刑事訴訟法第三百四十三條、第三百三十四條、第三百零一條第一項
，判決如主文。
中      華      民      國    九十二    年      三      月    二十四    日
                                  臺灣高雄地方法院刑事第三庭
                                      法  官    廖純卿
右正本證明與原本無異。
如不服本判決，應於判決送達後十日內，向本院提出上訴狀。
                                      書記官    劉企萍
中      華      民      國    九十二    年      三      月    二十七    日


司法院資訊處製作；財團法人民間司法改革基金會備份。
